【裁判字號】    90,上易,1777
【裁判日期】    901227
【裁判案由】    傷害等
【裁判全文】
臺灣高等法院臺南分院刑事判決           九十年度上易字第一七七七號      Ｃ
      上  訴  人  臺灣嘉義地方法院檢察署檢察官
      上  訴  人
      即  被  告  丙  ○  ○
      共      同
      選任辯護人  劉  榮  村
右上訴人因被告等傷害等案件，不服臺灣嘉義地方法院九十年度易字第五五三號中華
民國九十年九月十二日第一審判決（起訴案號：臺灣嘉義地方法院檢察署九十年度偵
字第三四九一號），提起上訴，本院判決如左：
      主      文
上訴駁回。
      事      實
一、丙○○與甲○○原為男女朋友關係並已論及婚嫁，民國（下同）八十九年十一月
    十七日上午十一時許，丙○○之母及其姐丁○○至丙○○與甲○○位於嘉義市○○路四０一號二樓Ｅ室同居之住處，丁○○以甲○○未出來問候其母，認對其母
    不禮貌，而與甲○○發生爭吵，丁○○竟基於普通傷害之犯意，出手毆打甲○○
    ，致甲○○受有頭部外傷併腦震盪、右肩及前胸瘀挫傷、兩手瘀傷、疑似腹部挫
    傷等傷害。甲○○受前開毆打後報警，於警員至上址處理時，甲○○欲再撥打電
    話給家人到場，丙○○竟基於妨害人行使權利之犯意，以凶暴語氣，喝令甲○○
    不要再打電話，並違反告訴人之意願，強將電話線拔掉及將電話機取走，致使甲○○無法打電話，妨害甲○○行使權利。
二、案經甲○○訴請臺灣嘉義地方法院檢察署檢察官偵查起訴。
      理      由
甲、上訴人即被告丁○○部分：
一、訊據上訴人即被告丁○○固坦承有於右揭時地，至告訴人甲○○與被告丙○○同
    居之前開處所，惟矢口否認有右揭傷害之犯行，辯稱：當天雖有爭吵，因我說她
    對我母親不禮貌，她聽了生氣，不讓我出去，她拉我頭髮，伊把她撥開，沒有打
    架，伊並無毆打告訴人甲○○，被害人的傷係事後利用在醫界之資源製造出來的
    ，警察來處理時也未見被害人受傷云云。
二、經查：
（一）被告丁○○如何於右揭時地毆打被害人甲○○等情，業據被害人甲○○迭次於
      偵查中、原審及本院審理時指述綦詳，並有財團法人嘉義基督教醫院九十年十
      一月十七日出具之診斷證明書一紙、被害人受傷照片三幀存卷可佐（臺灣嘉義
      地方法院檢察署八十九年度發查字第五六二號卷第五頁、第三十八頁），復經
      原審法院向嘉義基督教醫院函查被害人甲○○之病歷，亦有該醫院九十年七月
      九日嘉基醫字第七八六號函檢送之甲○○之病歷資料影本在卷可稽（見原審卷
      第四十三頁至第五十三頁），依該資料之傷圖記載確有該受傷，依急診護理紀
      錄亦有被人用拳頭毆打之記載，並經證人即財團法人嘉義基督教醫院醫師劉中
      賢於原審到庭結證證述：她說她是被毆打，在右肩、前胸部位有瘀青，病人她
      自己說被打到頭，會嘔吐，她身上之瘀傷很明顯等語（見原審卷第五十八頁、
      第五十九頁），且依前開被害人受傷照片三幀，亦可明顯見到被害人確有該瘀
      傷，是被害人之指述尚非子虛。
（二）被告丁○○雖另以前詞置辯，惟被告於偵查中供稱：她不讓我出去，我一定會
      撞到她，我以右肩斜過去，然亦供認當時與被害人發生拉扯等情不諱（臺灣嘉
      義地方法院檢察署九十年度他字第五七八號卷第十五頁背面），復於本院調查
      時供稱：當天有爭吵，她不讓我出去，才發生拉扯等語（見本院九十年十一月
      二十日訊問筆錄）。亦足證被告與告訴人之間當時確有爭吵，而告訴人當時已
      懷孕十三週，亦有嘉義基督教醫院出具之診斷證明書在卷可佐（臺灣嘉義地方
      法院檢察署八十九年度發查字第五六二號卷第四頁），告訴人如僅因與被告拉
      扯即有該傷，則何以被告並無該傷？徵之告訴人當時明知係懷孕，焉能用力與
      被告拉扯，則告訴人該傷係被告毆打所致，告訴人應無設詞誣陷之理。
（三）被告以警察來處理時未見被害人受傷云云，然經原審法院訊問證人即到場處理
      之員警戊○○於原審到庭證稱：「我根本沒有注意。因為她是女孩子，所以我
      沒有注意看。」、「如果是流血或外傷，用一般肉眼就可以看到，我當初沒有
      看到告訴人有流血或明顯外傷。如果有其他肉眼看不到的傷勢我就不知道。一
      般用肉眼可以看到的，我是沒有看到。」、「（問：你當時有無問告訴人有無
      受傷？）我已經忘記了。」等語（見原審卷第十七頁、第八十八頁），復於本
      院到庭證稱：穿睡衣如有瘀傷或其他傷害不能看到等語（見本院九十年十一月
      二十九日訊問筆錄），顯見該警員到場處理時，並未就被害人有如何之傷勢詳
      加注意，而當時未見有告訴人受傷，係因告訴人人穿睡衣而無法見到有無受傷
      。而質之另一到場處理之警員張世立於偵查時所述：「該女子（指被害人）著
      長袖睡袍，外表看不出有受傷，臉部及露在外面的部分看不出有受傷。」等語
      （臺灣嘉義地方法院檢察署八十九年度發查字第五六二號卷第二十五頁背面）
      ，則以被害人為一女性，且身著長袖睡袍等情，該警員當難看出被害人所受前
      開右肩及前胸瘀挫傷之傷害，而依被害人受傷照片觀之，手部之瘀傷尚非顯而
      易見，自難以上開證人證述未曾見被害人前述傷情，即認被害人未受傷害。
（四）證人即到場處理之員警戊○○於檢察事務官調查時證稱：甲○○對我說丁○○
      打她的頭等語（臺灣嘉義地方法院檢察署八十九年度發查字第五六二號卷第三
      十五頁背面），復於本院證稱：甲○○當時有說丙○○的姐姐打她的頭等語，
      證人即亦到場處理之員警乙○○於本院到庭證稱：「當時甲○○情緒激動，她
      說人不舒服，我們就請她的家人到派出所來帶她到附近醫院就診」、「當時柯
      警員問誰打她（指告訴人），告訴人稱係丁○○打她的頭，柯警員有問丁○○
      有無打告訴人，丁○○說只有用手撥她」等語（均見本院九十年十一月二十九
      日訊問筆錄），亦足見告訴人甲○○自始即指稱被告丁○○有毆打告訴人不移
      ，而告訴人亦確受有該傷，否則何以證人乙○○要告訴人之家人帶告訴人就診
      。
（五）被告以被害人的傷係事後利用在醫界之資源製造出來的云云，然依前述被告確
      受有傷，且有照片為證，而綜觀全卷亦乏被害人如何利用醫療資源而事後製造
      傷勢之證據。
（六）綜上所述，是被告前開所辯顯係事後卸責飾詞，委無足採。本件事證已臻明確
      ，是被害人因被告於右揭時地之毆打成傷之事實，洵堪認定。
乙、上訴人即被告丙○○部分：
一、訊據上訴人即被告丙○○固坦承於被害人欲撥打電話之際，拔下電話插頭，並取
    走電話機等情不諱，然矢口否認有何妨害自由之犯行，辯稱：電話機為伊所有，
    電話費亦由伊支付，伊僅將插頭拔起，並無拉斷更無剪斷之行為，伊為恐被害人
    如繼續對外宣揚前開傷害事件，可能影響雙方關係，才將自己所有之電話機插頭
    拉掉，並無以強暴脅迫而妨害被害人行使權利之故意云云。
二、經查：
（一）被告丙○○於右揭時地以凶暴語氣，喝令甲○○不要再打電話，強將電話線拔
      掉及將電話機取走，致使正打電話之甲○○無法打出去之事實，亦迭據被害人
      甲○○於偵查中、原審及本院審理時指述歷歷，並有告訴人於本院提出在牆壁
      電話線被扯斷之照片三幀附於外放本院卷可稽。
（二）被告確有強行拉掉電話線之事實，業據被告丙○○於偵查中及原審審理時直承
      不諱，被告於檢察事務官調查時供承：因甲○○在警察來之前已打給多人，我
      認為她打的差不多不必再打，且電話是我的，所以我不讓她再打，扯掉電話主
      機接頭等語（臺灣嘉義地方法院檢察署八十九年度發查字第五六二號卷第三十
      六頁背面、第三十七頁）；於檢察官偵查中亦供稱：「我只是拔掉電話線接頭
      而已」、「拆掉電話是警察到場時我才拔掉」等語（臺灣嘉義地方法院檢察署
      九十年度他字第五七八號卷第十六頁背面、第二十三頁）；於原審審理時供稱
      ：當時警察已經在場，我不可能拿剪刀剪電話線，我當時只有拔電話線等語（
      見原審卷第三十三頁）；核與證人即到場處理之警員戊○○於檢察事務官偵查
      中結證：「有的，甲○○說要打電話，丙○○就對她說電話是我的，我不讓妳
      打，就拉掉電話線」等語（臺灣嘉義地方法院檢察署八十九年度發查字第五六
      二號卷第三十五頁背面），於原審證稱：「是的。我看到告訴人把話筒拿起來
      ，正要打電話，已經有撥出去了。然後，被告丙○○就去拔電話線」等語（見
      原審卷第八十六頁），復於本院到庭證稱：告訴人說要打電話給家人，丙○○
      就把電話線拔起來，我印象中丙○○手上拿一捆電線等語相符（見本院九十年
      十一月二十九日訊問筆錄）。再依告訴人於本院提出之三幀照片觀之，於牆壁
      電話線尚有小部分鬚鬚之痕跡，顯係被扯斷，並非係插頭，被告於本院辯稱僅
      係拔掉插頭云云，與事實不符，即非可採。又被告於告訴人九十年十一月二十
      九日調查期日提出前開三幀照片，經提示被告僅表示非案發期日所照云云，對
      係與告訴人同居之處所並未表示異議，然於本院九十年十二月十三日言詞辯論
      期日則改稱非該處所，足見被告飾詞狡辯。又依該三幀照片顯示係於八十九年
      十一月二十日所照，告訴人於案發當日即八十九年十二月十七日係前往醫院住
      院觀察，則於三日後前往拍照，應無改變，被告所辯亦非可採。
（三）被告雖辯稱電話機為伊所有，電話費亦由伊支付云云，然告訴人否認該電話係
      被告所有，供稱電話費係告訴人所繳納，並提出電話費收據影本二紙為證（臺
      灣嘉義地方法院檢察署八十九年度發查字第五六二號卷第四十一頁），經查該
      支電話係告訴人甲○○名義，是被告所辯亦非屬實。又縱令屬實，依被告於偵
      查中供陳：「（問：當時電話是你們二人同居在一起，共同使用？）是。」等
      語（臺灣嘉義地方法院檢察署九十年度他字第五七八號卷第二十三頁），與被
      害人所陳：「同居處所共同承租，我們二人的錢共同使用。」等語（見原審卷
      第一０六頁）以觀，被害人於右揭時間，對於上址之電話有使用權，極為明確
      ，而被告強行將電話線拔起，自屬妨礙被害人對於電話設備之使用權。
（四）被告復以未對告訴人強暴脅迫行為，自不足以構成刑法第三百零四條第一項強
      制罪云云。然按刑法第三百零四條第一項稱「強暴」者，乃以實力不法加諸他
      人之謂，惟不以直接施諸於他人為必要，即間接施之於物體而影響於他人者，
      亦屬之，最高法院八十六年度台非字第一二二號判決可資參照。查被告以凶暴
      語氣，喝令告訴人不得再打電話，並違反告訴人之意願，強將電話線拔掉即將
      電話線取走，雖非對於告訴人之人身為直接強暴之行為，惟係間接施之物體而
      影響於告訴人使用電話，自足以妨害告訴人權利之行使。
（五）綜上所述，是被告丙○○前開所辯亦無非係事後卸責之詞，亦無足採。本件事
      證亦臻明確，被告犯行亦堪認定，自應依法論科。
丙、核上訴人即被告丁○○所為，係犯刑法第二百七十七條第一項之傷害罪；上訴人
    即被告丙○○所為，係犯刑法第三百零四條第一項之強制罪。原審以被告罪證明
    確，因以適用刑法第三百零四條第一項、第二百七十七條第一項、第四十一條第
    一項前段，罰金罰鍰提高標準條例第一條前段、第二條等規定，並審酌被告丁○○因些許細故爭執，即以暴力相向，被告丙○○輕忽他人自由法益，其行可議，
    被告二人犯後猶飾詞矯飾，未能賠償被害人精神上、身體上損害等一切情狀，就
    被告丁○○量處有期徒刑三月，就被告丙○○量處有期徒刑二月，併均諭知如易
    科罰金均以三百元折算一日之標準。本院經核原判決認事用法俱無不合，量刑亦
    稱妥適，檢察官循告訴人之請求以原判決量刑過輕，被告等上訴意旨否認犯罪，
    空言指摘原判決不當，均無可取，為無理由，應予駁回。
丁、公訴意旨另以：被告丙○○於八十九年九月間起至同年十一月間，遇被害人甲○○哭泣，即基於妨害自由之概括犯意，或以棉被或以枕頭，強行掩蓋被害人之頭
    臉，至被害人停止哭泣方休，而以強暴、脅迫方法妨害被害人行使權利，因認被
    告丙○○涉犯刑法第三百零四條第一項之罪嫌云云。
一、按犯事實應依證據認定之，無證據不得推定其犯罪事實，又不能證明被告犯罪者
    ，應諭知無罪之判決，刑事訴訟法第一百五十四條、第三百零一條第一項分別定
    有明文。公訴人認被告丙○○涉有刑法第三百零四條第一項之罪嫌，無非以被害
    人甲○○之指訴及證人吳宗翰、吳柏之證述資為論罪依據。檢察官循告訴人之
    請求上訴意旨以告訴人先後指述並無不符，復因證人吳宗翰、吳柏於被告丙○○施暴時既被關在廁所，則告訴人初未想當場有二孩童可為證人，事後想起始聲
    請作證並無不合，又證人於偵查中證述流暢並無說謊，自可為證，且被告何以在
    偵查中對該二證人之證言並無意見，足認被告有該犯行云云。訊據被告堅詞否認
    有該犯行，辯稱：該二證人係告訴人大姐之兒子不無大人之誘導，其證言即有可
    議，且檢察官於並未讓伊表示意見，況於案發前之八十九年十一月五日被告與告
    訴人尚至台中市拍攝婚紗照，已準備結婚焉有如告訴人所述凶狠惡行，告訴人仍
    願結婚，告訴人指訴不實等語。
二、經查：
（一）告訴人於八十九年十二月二十六日檢察事務官調查中所指稱：「（問：丙○○
      何時何地以棉被或枕頭強行掩蓋你的臉、以手勒你頸部，不讓你哭？）八十八
      年十月至八十九年十一月間在嘉義市○○路四六一號二樓Ｅ室房間內，前後數
      十次，都只有我們二人在房間內。」（臺灣嘉義地方法院檢察署八十九年度發
      查字第五六二號卷第十二頁背面）；復於九十年四月三十日上午十時四十五分
      檢察官偵訊中供稱：「（問：丙○○何時、地以棉被掩蓋你頭部？）八十九年
      九月至十一月在同居地點。」等語（臺灣嘉義地方法院檢察署九十年度他字第
      五七八號卷第十七頁），前後對於被告妨害自由期間之指述已有出入。告訴人
      雖以前者時間已包含後者時間，且前者時間係被告犯罪之時間，後者真意係指
      證人有看犯罪之時間，證詞並無出入云云。然查依前述二者問訊之內容似無二
      致，而告訴人後者所述係在九十年四月三十日上午十時四十五分第一偵查庭偵
      訊所述，檢察官訊問證人吳宗翰、吳柏係在同日下午五時二十五分第五偵察
      庭所證，並非同一期日，有各該訊問筆錄在卷可稽（臺灣嘉義地方法院檢察署
      九十年度他字第五七八號卷第十四頁、第二十頁），顯見證人之證述係在告訴
      人前開供述之後，除係事前串證之外，則告訴人何以知證人之證述係何時？
（二）次查，被害人先則指稱：「前後數十次，都只有我們（指被害人與被告丙○○
      ）在房間內」等語（臺灣嘉義地方法院檢察署八十九年度發查字第五六二號卷
      第十二頁背面），何以嗣後又提出於前開公訴人所指之期間內年方九歲、七歲
      之外甥吳宗翰、吳柏作證當時目擊情形，則該二名證人於右開期間是否確實
      在場目擊，揆之前開所述已屬可疑。再衡諸該二名證人與被害人不僅有三親等
      直系血親關係，且年紀甚小，易受暗示，其等所為證言之證據價值，實有待商
      榷，況其二人證述，被告如有前開告訴人所述行為時，均將渠二人關至廁所之
      內（臺灣嘉義地方法院檢察署九十年度他字第五七八號卷第二十一頁背面），
      亦為告訴人於原審（見原審卷第三十五頁）及聲請上訴狀所供承，則證人二人
      既在廁所內何以有目睹全部情形？證人之證述既有前揭之瑕疵，是尚難以證人
      片面之指證作為被告不利之證據。又證人二人雖於偵查中為前開不利於被告之
      證述，依前開筆錄所載，檢察官係以證人與被告等及告訴人隔離訊問，於訊問
      後並未就證人之證述提示筆錄，要被告丙○○表示意見，則告訴人指稱在偵查
      中被告對該二證人之證言未表示意見，認被告有承認該犯行云云，即非可採。
（三）被告所辯被告與告訴人在案發前之八十九年十一月五日尚至台中市拍攝婚紗照
      等語，業據告訴人於原審供承在八十九年十一月間離案發十幾天，伊因懷孕，
      伊有逼被告去拍婚紗照等語（見原審卷第一○六頁），則被告如有於八十九年
      九月至十一月間，有告訴指述之前開行為，告訴人焉有會與被告拍婚紗照為結
      婚之準備，是告訴人之指述與常情不符，亦難採信。
（四）綜上所述，被告否認有前開犯行，尚屬可採。本院復查無其他確切積極之證據
      足資證明被告丙○○確於右揭期間有公訴人所指連續妨害自由犯行，自難僅憑
      被害人顯有瑕疵之指述，及證人瑕疵之證詞，遽認被告確有公訴人所指此部分
      犯行，惟公訴意旨認此部分與前揭論罪科刑之妨害自由罪間有連續犯之裁判上
      一罪關係，原審以被告此部分之犯行不能證明，爰不另為無罪之諭知，本院經
      核亦無不合。查公訴人循告訴人之請求，仍執陳詞指摘原判決不當，為無理由
      ，應予駁回。
據上論斷，應依刑事訴訟法第三百六十八條，判決如主文。
本案經檢察官羅清溪到庭執行職務。
中    華    民    國      九十      年      十二      月      二十七    日
                                  臺灣高等法院臺南分院刑事第六庭
                                      審判長法官  楊    明    章
                                            法官  戴    勝    利
                                            法官  徐    宏    志
右正本證明與原本無異。
不得上訴。
                                      法院書記官  徐    瑞    清
中    華    民    國      九十      年      十二      月     二十八     日
附錄法K


司法院資訊處製作；財團法人民間司法改革基金會備份。
